【裁判字號】    98,家聲,98
【裁判日期】    990128
【裁判案由】    變賣遺產
【裁判全文】
臺灣臺東地方法院民事裁定              98年度家聲字第98號
聲  請  人  行政院丙○○○○官兵輔導委員會臺東縣榮民服務
            處
法定代理人  乙○○
上列聲請人聲請變賣被繼承人甲○○遺產事件，本院裁定如下：
    主  文
准聲請人變賣被繼承人甲○○所有如附表所示不動產。
其餘聲請駁回。
聲請程序費用新臺幣壹仟元由被繼承人甲○○之遺產負擔。
    理  由
一、聲請意旨略以：被繼承人甲○○（身分證統一編號：Ｚ0000
    00000號）於民國82年3月18日死亡，遺有坐落臺東縣卑南鄉
    ○○段第7560及7561地號土地二筆及其上未辦理保存登記門
    牌號碼臺東縣卑南鄉○○村○○鄰○○路530巷152號建物乙棟
    ，並經本院以84年度家催字第18號裁定准予公示催告甲○○
    之繼承人、債權人及受遺贈人於期間內表示繼承，期滿無繼
    承人表示繼承，行政院丙○○○○官兵輔導委員會（下稱退
    輔會）依法逕行將其遺產捐助設置財團法人榮民榮眷基金會
    （下稱榮民榮眷基金會），聲請人為其遺產管理人，因榮民
    榮眷基金會認有標售其遺留不動產，將餘款再捐助該會之必
    要，為此聲請許可變賣被繼承人甲○○上開遺產等語。
二、按「現役軍人或退除役官兵死亡而無繼承人、繼承人之有無
    不明或繼承人因故不能管理遺產者，由主管機關管理其遺產
    。前項遺產事件，在本條例施行前，已由主管機關處理者，
    依其處理。第一項遺產管理辦法，由國防部及行政院丙○○
    ○○官兵輔導委員會分別擬訂，報請行政院核定之。本條例
    中華民國八十五年九月十八日修正生效前，大陸地區人民未
    於第六十六條所定期限內完成繼承之第一項及第二項遺產，
    由主管機關逕行捐助設置財團法人榮民榮眷基金會，辦理下
    列業務，不受第六十七條第一項歸屬國庫規定之限制：一、
    亡故現役軍人或退除役官兵在大陸地區繼承人申請遺產之核
    發事項。二、榮民重大災害救助事項。三、清寒榮民子女教
    育獎助學金及教育補助事項。四、其他有關榮民、榮眷福利
    及服務事項。依前項第一款申請遺產核發者，以其亡故現役
    軍人或退除役官兵遺產，已納入財團法人榮民榮眷基金會者
    為限。財團法人榮民榮眷基金會章程，由行政院丙○○○○
    官兵輔導委員會擬訂，報請行政院核定之。」臺灣地區與大
    陸地區人民關係條例第68條定有明文。次按退輔會依上開條
    文第3項之授權，訂定退除役官兵死亡無人繼承遺產管理辦
    法，經行政院核定後實施，依88年5月11日修正後之該辦法
    第4條規定：「亡故退除役官兵遺產，除設籍於行政院丙○
    ○○○官兵輔導委員會所屬安養機構者，由該安養機構為遺
    產管理人外；餘由設籍地輔導會所屬之退除役官兵服務機構
    為遺產管理人。」、第8條之1第1項規定：「遺產管理人為
    清償債權、交付遺贈物或移交遺產給大陸地區繼承人，有變
    賣遺產之必要者，應聲請法院許可後辦理。」準此以觀，退
    除役官兵之遺產管理人有變賣其遺產之必要時，應聲請法院
    許可後方可辦理。
三、經查，聲請人主張之上開事實，業據提出本院84年度家催字
    第18號民事裁定、臺東榮服處榮民基本資料、遺產稅免稅證
    明書、榮民榮眷基金會97年9月11日(97)榮基字第0405號函
    及土地所有權狀等件為證，復經本院依職權調閱84年度家催
    字第18號卷核閱無訛。是其聲請，於法尚無不合，應予准許
    。至於聲請人主張門牌號碼臺東縣卑南鄉○○村○○鄰○○路
    530巷152號建物同為被繼承人甲○○人之遺產，聲請併予變
    賣部分，固據提出上開書證為佐，然經本院通知聲請人補提
    相關證明文件，聲請人嗣行文本院表示：上開建物經查屬未
    辦保存登記之建物，故無建物所有權狀及稅籍資料，惟夏君
    生前即居住該屋，設籍該屋門牌，亡故後該屋由聲請人納入
    管理等語，有行政院退除役官兵輔導委員會臺東縣榮民服務
    處99年1月14日第0980000198號函附卷可稽，是並無證據足
    資認定上開房屋確屬被繼承人之遺產，聲請人聲請併予拍賣
    上開建物，尚屬無據，此部分聲請應予駁回。
四、依非訟事件法第157條，裁定如主文所示。
中    華    民    國    99    年     1    月    28    日
                    家事法庭法  官  康文毅
以上正本係照原本作成。
如對本裁定抗告，須於裁定送達後10日內，向本院提出抗告狀，
並應繳納抗告費新臺幣1,000元。
中    華    民    國    99    年     1    月    28    日
                            書記官  高美枝
附表：
┌─┬───────────────┬─┬───────┬────┐
│編│  土    地    坐    落        │地│  面      積  │        │
│  ├──┬───┬──┬──┬──┤  ├──┬────┤權利範圍│
│號│縣市│鄉鎮市○ 段 ○○段│地號│目│公畝│平方公尺│        │
├─┼──┼───┼──┼──┼──┼─┼──┼────┼────┤
│1 │臺東│卑南鄉│利家│    │7560│建│ 2  │    9   │二分之一│
├─┼──┼───┼──┼──┼──┼─┼──┼────┼────┤
│2 │臺東│卑南鄉│利家│    │7561│建│ 2  │   42   │ 全  部 │
└─┴──┴───┴──┴──┴──┴─┴──┴────┴────┘


司法院資訊處製作；財團法人民間司法改革基金會備份。
